【裁判字號】    97,訴,700
【裁判日期】    970325
【裁判案由】    毒品危害防制條例
【裁判全文】
臺灣高雄地方法院刑事判決               97年度訴字第700號
公  訴  人  臺灣高雄地方法院檢察署檢察官
被      告  甲○○
                    現另案於臺灣高雄看守所羈押中
上列被告因毒品危害防制條例案件，經檢察官提起公訴（96年度
毒偵字第10439 、10465 號），被告於本院訊問程序中為有罪之
陳述，本院裁定改依簡式審判程序審理，判決如下：
    主  文
甲○○施用第一級毒品，累犯，處有期徒刑壹年，減為有期徒刑
陸月，扣案注射針筒貳支、塑膠剷管壹支，均沒收銷燬之。又施
用第一級毒品，累犯，處有期徒刑壹年，扣案注射針筒肆支、海
洛因殘渣袋壹個，均沒收銷燬之。又施用第二級毒品，累犯，處
有期徒刑捌月，扣案甲基安非他命壹包（驗前淨重零點壹壹玖公
克、驗後淨重零點壹壹柒公克）沒收銷燬之。應執行有期徒刑貳
年，扣案注射針筒陸支、塑膠剷管壹支、海洛因殘渣袋壹個、甲
基安非他命壹包（驗前淨重零點壹壹玖公克、驗後淨重零點壹壹
柒公克）均沒收銷燬之。
    事  實
一、甲○○前於民國87年間，因施用毒品案件，經臺灣臺南地方
    法院（下稱臺南地院）以87年度毒聲字第974 號裁定送觀察
    、勒戒後，認有繼續施用毒品之傾向，再以88年度毒聲字第
    723 號裁定強制戒治，嗣於88年11月30日以88年度毒聲字第
    3314號裁准停止戒治並交付保護管束，於88年12月18日保護
    管束期滿，並由臺灣臺南地方法院檢察署檢察官（下稱臺南
    地檢檢察官）於89年6 月23日，以89年度戒毒偵字第384 號
    為不起訴處分確定。又於89年間因施用毒品案件，經臺南地
    院以89年度毒聲字第3701號裁定強制戒治，於91年5 月12日
    執行完畢出監後，由臺南地檢檢察官以89年度毒偵字第2822
    號聲請簡易判決處刑，並由臺南地院簡易庭於以90年度南簡
    字第54號判處有期徒刑5 月確定；復因施用毒品案件，經臺
    南地院以90年度訴字第1071號分別判有期徒刑10月、6 月，
    處應執行有期徒刑1 年2 月確定，上開各罪接續執行後，於
    92年8 月26日縮短刑期假釋出監，至92年11月25日交付保護
    管束期滿止，因未撤銷假釋，所處有期徒刑視為執行完畢。
    詎仍不知悔改，竟於上開強制戒治執行完畢釋放後5 年內，
    明知海洛因及甲基安非他命分別經公告列為毒品危害防制條
    例第2 條第2 項第1 款之第一級毒品及同條項第2 款之第二
    級毒品，不得非法持有、施用，竟（一）基於施用第一級毒
    品海洛因之犯意，於95年7 月21日上午某時，在高雄縣岡山
    鎮朋友住處，以將海洛因置入注射針筒並加水混合後，再注
    射靜脈血管之方式，施用第一級毒品海洛因1 次。（二）又
    於96年10月16日下午2 時許，在臺南市○○路○段30巷39號
    3 樓之2 友人住處，以前開方式施用第一級毒品海洛因1 次
    。（三）又另基於施用第二級毒品甲基安非他命之犯意，於
    96年10月16日上午某時許，在臺南市○○路○ 段30巷39號3
    樓之2 前開友人住處，以將甲基安非他命置入玻璃吸食器內
    ，以火燒烤吸食煙霧之方式，施用第二級毒品甲基安非他命
    1 次。嗣為高雄縣政府警察局岡山分局、臺南市警察局第六
    分局先後於95年7 月21日20時43分許警詢後某時及96年10月
    18日下午3 時許採集尿液送驗結果，分呈現嗎啡陽性反應；
    嗎啡、甲基安非他命陽性反應，並為高雄縣政府警察局岡山
    分局扣得注射針筒2 支、塑膠鏟管1 支；臺南市警察局第六
    分局扣得注射針筒4 支、甲基安非他命1 包（驗前淨重：
    0.119 公克、驗後淨重0.117 公克）、海洛因殘渣袋1 個，
    始悉上情。
二、案經高雄縣政府警察局岡山分局報告暨臺南市警察局第六分
    局報請由臺灣臺南地方法院檢察署呈請臺灣高等法院檢察署
    令轉臺灣高雄地方法院檢察署檢察官偵查起訴。
    理  由
一、本件被告甲○○所犯為死刑、無刑徒刑或最輕本刑為3 年以
    上有期徒刑以外之罪，其於準備程序中就被訴犯罪事實，為
    有罪之陳述，經法官告知簡式審判程序之旨，並聽取當事人
    之意見後，依刑事訴訟法第273 條之1 第1 項規定，裁定由
    受命法官依簡式審判程序審理，合先敘明。
二、上揭事實，業據被告於警詢、偵查中、本院審理時坦承不諱
    ，且被告於95年7 月21日遭查獲該次所採之尿液，經臺灣檢
    驗科技股份有限公司檢驗結果，確呈嗎啡陽性反應（檢體編
    號：岡壽990 號）；被告於96年10月18日遭查獲該次所採尿
    液，經送詮昕科技股份有限公司檢驗結果，則呈嗎啡及甲基
    安非他命陽性反應（檢體編號：F-249 號），有各該公司濫
    用藥物尿液檢驗報告各1 紙，以及高雄縣政府警察局岡山分
    局壽天派出所偵辦毒品案件嫌疑犯尿液採證檢驗對照表、臺
    南市警察局第六分局調查甲○○涉嫌毒品案送驗尿液及年籍
    對照表各1 紙在卷可稽。而被告前開遭查獲殘渣袋1 個、晶
    體1 包，經分送高雄市立凱旋醫院及高雄醫學大學附設中和
    紀念醫院檢驗結果，殘渣袋呈現嗎啡陽性反應，而晶體確為
    第二級毒品甲基安非他命（驗前淨重：0.119 公克、驗後淨
    重：0.117 公克）無訛等情，亦有高雄市立凱旋醫院96年11
    月5 日高市凱醫驗字第5352號濫用藥物成品檢驗鑑定書、高
    雄醫學大學附設中和紀念醫院97年2 月25日0000-000號檢驗
    報告等件在卷可憑，足徵被告之自白與事實相符，堪以採信
    。此外復有臺南市警察局第六分局、高雄縣政府警察局岡山
    分局之扣押筆錄、扣押物品目錄表各1 份，及注射針筒共6
    支、海洛因殘渣袋1 個、塑膠剷管1 支、第二級毒品甲基安
    非他命1 包（驗前淨重：0.119 公克、驗後淨重：0.117 公
    克）等物扣案可證。是本案事證明確，被告施用第一級毒品
    海洛因、第二級毒品甲基安非他命之犯行，洵堪認定。又被
    告有如事實欄所示之經強制戒治執行完畢釋放等情，有臺灣
    高等法院被告前案紀錄表在卷可佐，顯見其係於上開強制戒
    治執行完畢釋放後，5 年內再犯本件施用第一、二級毒品之
    罪，事證明確，被告犯行堪以認定，自應依法論科。
三、按海洛因、甲基安非他命係毒品危害防制條例第2 條第2 項
    第1 款、第2 款所明定之第一級、第二級毒品，不得非法持
    有、施用。核被告所為，係犯毒品危害防制條例第10條第1
    項之施用第一級毒品海洛因罪，及同條第2 項之施用第二級
    毒品甲基安非他命罪。又被告持有第一級毒品海洛因、第二
    級毒品甲基安非他命之低度行為，應為施用海洛因、甲基安
    非他命之高度行為所吸收，均不另論罪。被告所犯上開施用
    第一級、第二級毒品3 罪間，犯意各別，行為互殊，應予分
    論併罰。查被告犯有事實欄所載之前科紀錄，有前開臺灣高
    等法院被告前案紀錄表可按，其於有期徒刑之執行完畢後5
    年內，故意再犯本件有期徒刑以上之施用第一、二級毒品罪
    ，均為累犯，應各依刑法第47條第1 項之規定，加重其刑。
    爰審酌施用海洛因及甲基安非他命，均會戕害身心，而被告
    前因施用毒品經送強制戒治後，猶不思戒絕革除惡習，再為
    本件犯罪，顯未因前所受強制戒治而記取教訓，惟其施用毒
    品所生危害，實以自戕身心健康為主，對於他人生命、身體
    、財產等法益，尚無明顯而重大之實害，兼衡其犯罪後坦承
    犯行等一切情狀，各量處如主文所示之刑，以資懲儆。又查
    ，被告於95年7 月21日犯下前揭施用第一級毒品犯行後，中
    華民國96年罪犯減刑條例業於96年6 月15日經立法院三讀通
    過，並經總統府公佈生效，則本件被告此部犯行犯罪時點既
    在96年4 月24日之前，且其所犯之罪核與中華民國96年罪犯
    減刑條例第2 條第1 項之規定相符，復無同條例第3 條之除
    外情事存在，自應依該條例第2 條第1 項第3 款、第7 條之
    規定，減其宣告刑二分之一，並依法諭知其宣告刑及減得之
    刑，並與96年10月16日所犯前開施用第一級毒品、施用第二
    級毒品宣告罪刑定應執行刑。
四、扣案之被告持有晶體1 包（驗前淨重：0.119 公克、驗後淨
    重：0.117 公克），經送高雄醫學大學附設中和紀念醫院檢
    驗結果，確屬第二級毒品甲基安非他命此情，有如前述，應
    依毒品危害防制條例第18條第1 項前段之規定沒收銷燬之，
    其包裝袋上殘留微量甲基安非他命，難以析離，應整體視同
    毒品，併依前開規定在被告96年10月16日該次施用第二級毒
    品諭知罪刑項下宣告沒收銷燬之。再95年7 月21日查獲該次
    扣案之注射針筒2 支、塑膠剷管1 支；96年10月18日查獲該
    次扣案之注射針筒4 支、海洛因殘渣袋1 個等物，均係被告
    所有，且已供被告施用第一級毒品海洛因使用等情，均據被
    告供承在卷，且有前開高雄市立凱旋醫院濫用藥物成品檢驗
    鑑定書1 份可佐，是該等針筒、殘渣袋、塑膠剷子與其上所
    殘留之毒品已無法完全析離，均應視同毒品，而依毒品危害
    防制條例第18條第1 項前段規定，注射針筒2 支、塑膠剷管
    1 支在被告上開95年7 月21日所犯施用第一級毒品罪刑項下
    諭知沒收銷燬之；注射針筒4 支、海洛因殘渣袋1 個等物，
    則在被告上開96年10月16日所犯施用第一級毒品罪刑項下宣
    告沒收銷燬之。
六、據上論斷，應依刑事訴訟法第299 條第1 項前段、第273 條
    之1 第1 項，毒品危害防制條例第10條第1 項、第2 項、第
    18條第1 項，刑法第11條前段、第47條第1 項、第51條第5
    款，中華民國九十六年罪犯減刑條例第2 條第1 項第3 款、
    第7 條、第11條，判決如主文。
七、如不服本判決應於收受本判決後10日內向本院提出上訴書狀
    ，並應敘述具體理由，如未敘述上訴理由者，應於上訴期間
    屆滿後20 日 內補提理由書狀於本院（均須按他造當事人之
    人數附繕本）「切勿逕送上級法院」。
本案經檢察官王邦安到庭執行職務。
中    華    民    國    97    年    3    月    25     日
                  刑事第六庭    法  官  陳思睿
以上正本證明與原本無異。
中    華    民    國    97    年    3     月    25    日
                                書記官  何慧娟
附錄本判決論罪之法條：
毒品危害防制條例第10條
施用第一級毒品者，處 6 月以上 5 年以下有期徒刑。
施用第二級毒品者，處 3 年以下有期徒刑。


司法院資訊處製作；財團法人民間司法改革基金會備份。
